【裁判字號】    97,交抗,629
【裁判日期】    970930
【裁判案由】    聲明異議
【裁判全文】
臺灣高等法院高雄分院刑事裁定         97年度交抗字第629號
抗  告  人  交通部公路總局高雄區監理所
代  表  人  乙○○
受處分人    甲○○
上列抗告人因違反道路交通管理處罰條例聲明異議案件，不服臺
灣高雄地方法院中華民國97年7 月30日裁定（97年度交聲字第16
49 號），提起抗告，本院裁定如下：
    主  文
原裁定關於撤銷罰鍰新臺幣肆萬伍仟元部分，應予撤銷發回臺灣
高雄地方法院。
    理  由
一、抗告意旨略以：按「一行為同時觸犯刑事法律及違反行政法
    上義務規定，經檢察官依刑事訴訟法第253 條之1 為緩起訴
    處分後，行政機關得否就該違反行政法上義務再處以行政罰
    」之事項，法務部行政罰法諮詢小組第一次會議紀錄「緩起
    訴者乃附條件的不起訴處分，亦即是不起訴的一種，此觀諸
    刑事訴訟法第256 條規定自明。檢察官為緩起訴處分時依刑
    事訴訟法第253 條之2 第1 項規定對被告所為之指示及課予
    之負擔，係一種特殊的處遇措施，並非刑罰。因此，刑事案
    件經檢察官為緩起訴處分確定後，宜視同不起訴處分確定，
    依行政罰法第26條第2 項規定，得依違反行政法上義務規定
    裁處之」，作成結論，並有交通部95年7 月17日交字第0950
    06986 號函釋在案。本案經臺灣高雄地方法院檢察署檢察官
    依95年度偵字第29199 號予以緩起訴1 年處分確定，並命異
    議人向國庫支付新台幣（下同）3 萬元確定，抗告人依前述
    規定於緩起訴屆滿（97年6 月27日）後以高監營字第裁80-N
    00000000號裁決書處罰異議人行政處分罰鍰45,00O元，施以
    道安講習，應無不合，縱認緩起訴處分所加之條件，亦屬行
    政罰法第26條第項所稱之「刑事處罰」，惟依道路交通管理
    處罰條例第35條第8 項規定，抗告人就受處分人已繳納之3
    萬元以外之不足部分，應仍得加以追繳差額。為加強道路交
    通管理，維護交通秩序，確保交通安全，請鈞院撤銷原裁定
    ，另為適法裁定。
二、本件異議意旨略以：異議人即受處分人（下稱受處分人）於
    民國95年11月3 日7 許45分，酒後駕駛車牌號碼XBK-755 號
    之重型機車，行經高雄縣鳳山市○○○路（高雄縣政府西側
    停車場入口處），發生事故，經警到場處理後開單舉發異議
    人有「汽車駕駛人酒精濃度超過規定標準、酒測值經測出為
    0.86MG/L」之違規，此行為業經臺灣高雄地方法院檢察署檢
    察官於95年11月16日以95年度偵字第29199 號為緩起訴處分
    ，並命異議人向國庫支付3 萬元確定，受處分人亦已遵依緩
    起訴內容履行，原處分機關仍裁決罰鍰45000 元，有違「一
    事不二罰」之原則，爰依法聲明異議。
三、經查，本件受處分人於前揭時地，酒後駕駛上開重型機車，
    發生事故之行為，業經臺灣高雄地方法院檢察署檢察官於95
    年11月16日以95年度偵字第29199 號為緩起訴處分，其期間
    為1 年，並命其向國庫支付3 萬元，受處分人並遵命支付前
    揭款項，上開緩起訴處分復於96年12月10日期滿；惟原處分
    機關就前開同一酒後駕車行為，仍於97年6 月27日對受處分
    人裁處罰鍰45000 元等情，有臺灣高等法院被告全國前案簡
    列表（見原審卷第15頁）、臺灣高雄地方法院檢察署95年度
    偵字第29199 號緩起訴處分書（原審卷第16至18頁）在卷可
    稽，及高雄縣政府警察局高警交字第NO0000000 號舉發違反
    道路交通管理事件通知單（原審卷第13頁）、交通部公路總
    局高雄區監理所高監自裁字第裁80-NO0000000號違反道路交
    通管理事件裁決書（原審卷第10頁）附卷可憑，上開事實均
    堪信為真。
四、按緩起訴處分於其緩起訴期間屆滿，且未經撤銷時，是否屬
    不起訴處分之一種，雖不無爭執；又於94年2 月5 日公布，
    並自95年2 月5 日施行之行政罰法第26條第1 項雖規定「一
    行為同時觸犯刑事法律及違反行政法上義務規定者，依刑事
    法律處罰之。但其行為應處以其他種類行政罰或得沒入之物
    而未經法院宣告沒收者，亦得裁處之」，但於94年12月28日
    修正公布，並自95年7 月1 日施行之道路交通管理處罰條例
    第35條第8 項則規定；「... 前項（指有酒精濃度超過規定
    標準而駕駛車輛等情形）汽車駕駛人，經裁判確定處以罰金
    低於本條例第92條第3 項所訂最低罰鍰基準規定者，應依本
    條例裁決繳納不足最低罰鍰之部分」，依其性質道路交通管
    理處罰條例第35條第8 項應為行政罰法第26條第1 項之特別
    規定。按被告所犯為死刑、無期徒刑或最輕本刑3 年以上有
    期徒刑以外之罪，檢察官參酌刑法第57條所列事項及公共利
    益之維護，認以緩起訴為適當者，得定1 年以上3 年以下之
    緩起訴期間為緩起訴處分（刑事訴訟法第253 條之1） 。就
    要件而言，緩起訴基本上係認被告有犯罪嫌疑，而暫緩起訴
    ，並得課被告予一定之負擔或指示（同法第253 條之2 第1
    項），是緩起訴處分是一種刑事處罰。緩起訴之被告依檢察
    官緩起訴處分命令，向公益團體繳納捐款，係履行檢察官為
    緩起訴處分命令，性質上自屬於處分金，與罰金無異。則修
    正後道路交通管理處罰條例第35條第8 項所規定之罰金，解
    釋上自應包括依檢察官處分命令，而向公益團體繳納捐款在
    內，受處分人既依檢察官之緩起訴處分命令，向公益團體繳
    納捐款，即係履行檢察官為緩起訴處分命令，與受刑事處罰
    無異。本件受處分人甲○○於緩起訴處分案件，係經檢察官
    命其應於緩起訴處分確定後2 個月內向國庫支付3 萬元，並
    經職權聲請再議，由臺灣高等法院高雄分院檢察署駁回再議
    之聲請等情，有上開緩起訴處分書、繳款收據2 紙、臺灣高
    等法院被告前案紀錄表、舉發違反道路交通管理事件通知單
    各1 件在卷可參。惟因受處分人酒精濃度超過0.55毫克以上
    （達0.86毫克），依道路交通管理事件統一裁罰基準表，其
    最低裁罰基準即為45000 元，是縱認緩起訴處分所加之條件
    ，亦屬行政罰法第26條第1 項所稱之「刑事處罰」，惟依道
    路交通管理處罰條例第35條第8 項規定，原處分機關就受處
    分人已繳納之3 萬元以外之金額，似仍得加以裁罰，原裁定
    將原裁決書關於罰鍰45000 元部分予以撤銷，並為不罰之諭
    知，自有可議。
五、綜上所述，本件抗告為有理由，應由本院將原裁定關於撤銷
    罰鍰45000 元部分，予以撤銷並發回原審法院另為適法之裁
    定。
六、據上論結，應依道路交通案件處理辦法第26條，刑事訴訟法
    第413 條，裁定如主文。
中    華    民    國    97    年    9     月    30    日
                  刑事第八庭    審判長法  官  洪兆隆
                                      法  官  李政庭
                                      法  官  陳志銘
以上正本證明與原本無異。
不得再抗告。
中    華    民    國    97    年    9     月    30    日
                                      書記官  盧雅婷


司法院資訊處製作；財團法人民間司法改革基金會備份。
